【裁判字號】    89,勞訴,8
【裁判日期】    890824
【裁判案由】    給付薪資
【裁判全文】
臺灣臺北地方法院民事判決  八十九度勞訴字第八號
    原      告  甲○○
                            身.
    被      告  遠雄人壽保險事業股份有限公司（原名中興人壽保險股份有限公司）
                            設台北市○○路○段二００號十八樓
    法定代理人  丙○○      住台北市○○街三一號
    訴訟代理人  乙○○      住台北市○○路○段二○○號十八樓
                丁○○      住.
右當事人間請求給付薪資等事件，本院判決如左：
    主      文
確認被告持有原告簽發如附表所示之本票二紙其中新台幣柒拾肆萬陸仟佰壹拾元
對原告之本票債權不存在。
原告其餘之訴駁回。
訴訟費用由被告負擔二分之一，餘由原告負擔。
    事      實
甲、原告方面：
一、聲明：
（一）確認被告持有原告簽發如附表所示之本票二張，對原告之票據權利不存在。
（二）被告應給付原告新台幣（下同）三十三萬九千五百零七元。
（三）被告應給付原告三十二萬元。
二、陳述：
（一）原告於民國八十六年十一月二十六日加入被告繼續率提升專案，簽訂「中興人
      壽繼續率提升專案合約書」（以下簡稱ＥＡ合約），為領取保障新差額，乃開
      立如附表所示之本票（下稱系爭本票）交付被告。依照兩造約定，「於報聘時
      及乙方（即原告）每次考核期前以開立本票之方式，按月領取每階段考核期之
      保障新差額；俟原告之十三個月累積保費繼續率出現三個月後，如繼續率高於
      百分之七十，則被告應退還原告所簽發之系爭本票。茲既原告十三個月繼續率
      為百分之七十點七六，被告自應將系爭本票返還原告。現兩造關於繼續率計算
      有異，說明如下：
~f0;
~t48;
  １、被告所計算之繼續率內容：
┌───────┬─────────┬────────┬─────────┐
│年          月│新契約保費        │續期保費        │十三個月繼續率    │
│              │                  │                │                  │
├───────┼─────────┼────────┼─────────┤
│八十七年十一月│十萬三千四百八十二│五萬三千三百七十│百分之五十一點六  │
│              │元                │六元            │                  │
├───────┼─────────┼────────┼─────────┤
│八十七年十二月│二十三萬六千八百四│十三萬九千八百四│百分之五十九      │
│              │十七元            │十一元          │                  │
├───────┼─────────┼────────┼─────────┤
│八十八年一月  │一百十七萬四千八百│五十四萬五千九百│百分之四十六點五  │
│              │六十五元          │二十三元        │                  │
├───────┼─────────┼────────┼─────────┤
│總計          │一百五十一萬五千一│七十三萬九千一百│百分之四十八點七八│
│              │百九十四元        │四十元          │                  │
└───────┴─────────┴────────┴─────────┘
  ２、惟其中有保單號碼0000000000（保費十二萬九千一百六十二元）、0000000000
     （保費十一萬四千八百八十元及五千四百五十元）、0000000000（保費六萬零
      六百十元及二千九百七十二元），已於八十八年四月三十日前辦理復效繳費完
      畢，卻未計入續期保費，依照約定「十三個月累積保費繼續率出現三個月後」
      ，可知八十八年一月出現之繼續率應觀察至三個月後即八十八年四月，同時Ｅ
      Ａ合約計算年月係指曆月，而非工作月（每月一日至該月月底止），可知，八
      十八年四月三十日前復效之契約保費應計入續期保費中計算十三個月繼續率。
      另有保單號碼0000000000（保費二萬八千二百元及四千七百零八元及二萬八千
      一百元），其中保費二萬八千一百元已於八十八年一月辦理「契撤」經被告同
      意，且其他兩項保費二萬八千二百元及四千七百零八元亦已繳納完畢。「契撤
      」依ＥＡ合約約定，並不列入繼續率統計樣本中，因之，該二萬八千一百元應
      自八十八年一月之新契約保費中扣除之。故十三個月繼續率計算結果應為：
~f0;
~t48;
┌───────┬─────────┬────────┬─────────┐
│年          月│新契約保費（一）  │續期保費（二）  │十三個月繼續率    │
│              │                  │                │（二）÷（一）    │
├───────┼─────────┼────────┼─────────┤
│八十七年十一月│十萬三千四百八十二│五萬三千三百七十│百分之五十一點六  │
│              │元                │六元            │                  │
├───────┼─────────┼────────┼─────────┤
│八十七年十二月│二十三萬六千八百四│十三萬九千八百四│百分之五十九      │
│              │十七元            │十一元          │                  │
├───────┼─────────┼────────┼─────────┤
│八十八年一月  │一百十四萬六千七百│八十五萬八千九百│百分之七十四點九一│
│              │六十五元          │九十七元        │                  │
├───────┼─────────┼────────┼─────────┤
│總計          │一百四十八萬七千零│一百零五萬二千二│百分之七十點七六  │
│              │九十四元          │百十四元        │                  │
└───────┴─────────┴────────┴─────────┘
（二）兩造間ＥＡ合約係由被告擬定之定型化契約，茲既兩造有疑義，自應做如原告
      以上之解釋方為合理。
（三）原告迄今仍於被告公司任職，與被告成立僱傭契約，惟自八十八年五月二十日
      起至八十九年六月十五日止，薪資均被被告扣除三十三萬九千五百零七元，被
      告自應返還原告。
（四）依照兩造ＥＡ合約第六頁（二）(1)約定，若原告十三個月累積保費繼續率小於
      百分之八十，但大於等於百分之七十，則繼續率特別獎金依處經理第一年為四
      十萬元金額之百分之八十發放，故被告應於八十八年五月二十日發放原告第一
      年之繼續率獎金三十二萬元。
（五）為此爰依兩造ＥＡ合約之法律關係，起訴請求確認被告持有由原告簽發如附表
      所示之本票債權不存在，另被告應返還原告已扣除之新資共計三十三萬九千五
      百零七元，且被告應給付原告第一年繼續率獎金三十二萬元。
（六）對被告抗辯所為之陳述：
    1.原告於八十六年十一月二十六日簽訂ＥＡ合約後，於同月底即開始上班作業，
      故被告於十一月即開始發放原告薪資。準此，繼續率應於八十七年十一月底出
      現，而非如被告所言之於八十七年十二月底出現。又考核期三個月（八十七年
      十一月至八十八年一月）後加觀察期三個月（八十八年二月至同年四月），可
      知八十八年四月復效之契約應計入繼續率計算無誤。
    2.被告八十八年二月二十三日所發（８８）業管函字第０二０號函說明五：「Ｅ
      Ａ人員：：：如未於第十三個月累積保費繼續率出現加觀察三個月即離職：：
      ：應立即償還：：：」，此為被告考核ＥＡ人員之依據，需繼續率出現後再加
      觀察三個月；同理繼續率之計算亦應加觀察三個月。
    3.訴外人林淑娟為與原告同時進入被告公司工作之主任，其繼續率超過百分之八
      十，是以被告乃發放其第一年繼續率獎金五萬元。若如被告所言觀察期於八十
      八年三月底截止，則被告理應於八十八年四月二十日發放獎金，然被告卻遲至
      八十八年五月二十日方發放獎金，顯然被告是在觀察期三個月後（即八十八年
      四月底）確定無誤，才發出獎金。
    4.原告自始即主張觀察期應為三個月，即八十八年二月至四月。
    5.被告係於每月二十日發放前一月之新資。
    6.原告擔任處經理，考核期是半年，所以並非以被告所言三個月考核，考核期與
      繼續率間並無關係，原告在八十六年十一月開始有業績，到八十七年十一月繼
      續率就出現了，所以應以八十七年十一月、十二月、八十八年一月算繼續率出
      現三個月。
三、證據：提出ＥＡ合約書節錄、八十八年五月二十日至八十八年十月二十日給付明
    細表、清償證明書、法院通知書、撤回訴訟通知、ＥＡ單位繼續率查詢、被告公
    司（８８）業管函字第０二０號函、林淑娟存摺、被告收費流程、被告公司變更
    登記事項卡。
乙、被告方面：
一、聲明：原告之訴駁回。
二、陳述：
（一）被告於八十六年十一月間與原告成立僱傭契約，原告任職被告公司職位為處經
      理。於同年十一月二十六日原告復加入被告之繼續率提升專案，兩造於僱傭契
      約外又行簽訂ＥＡ合約，以為原告領取原有薪資以外之額外獎金之依據，此額
      外獎金即ＥＡ合約書所稱保障薪差額及繼續率特別獎金，又此ＥＡ合約非兩造
      僱傭契約之部分。
（二）依ＥＡ合約第二條第一項約定，處經理之每月保障薪為七萬元，依同條第二項
      第（一）約定：「保障薪之核發方式，自本合約生效工作月份之發薪日起核發
      ；其核發金額為，於保障薪給付期間內，依業務制度所計算而支領之各項業務
      津貼收入總額（不含自招件服務津貼）合計，如少於乙方（即原告）核定職級
      之保障薪，由甲方（即被告）墊付其差額於乙方。」，自八十六年十二月至八
      十七年十二月止，原告依合約約定方式共計預領保障薪差額四十三萬三千一百
      九十四元，又被告依兩造僱傭契約支付原告薪資四十三萬六千二百七十九元。
（三）繼續率提升專案係一附條件之預領獎金專案，此由ＥＡ合約第二條第二項第（
      一）款之保障薪差額給付方式及同條項第（三）款約定觀之即明，即原告如因
      十三個月繼續率未達百分之七十，條件即為成就，原告即應將所預領之獎金返
      還被告。而原告之十三個月繼續率低於ＥＡ合約約定之百分之七十，則條件已
      成就，原告自應返還所預領之獎金。
（四）依ＥＡ合約第二條第二項第（三）款第（１）目約定：「乙方如無法提出十三
      個月累積保費繼續率百分之七十以上之證明文件，：：：，得經甲方代表人核
      可後，依下列方式領取保障薪差額：（１）：：：乙方每次考核期前以開立本
      票的方式，按月領取每階段考核期之保障薪差額。俟乙方之十三個月累積保費
      繼續率出現三個月後：︰：如乙方之十三個月累積保費繼續率低於百分之七十
      ，則乙方應將已領取之保障薪差額全數返還，甲方俟乙方返還全數差額後再退
      還乙方所開出之所有保障薪本票。」，故原告係於未能提出繼續率證明文件之
      情況下，開立系爭本票交付被告，以為預領保障薪差額之擔保。
（五）關於繼續率之計算方式，自ＥＡ合約第二條第一項約定處經理之繼續率須計算
      其轄下全處之十三個月繼續率，非僅計算其個人之繼續率；至於所謂條件成就
      ，係指十三個月累積保費繼續率未達百分之七十而言，並非係指每月之繼續率
      是否已屆百分之七十。姑不論原告所主張觀察期間與ＥＡ合約之約定不符，縱
      依其所述將原告主張有爭議之契撤件與四月份復效件分別排除及加入計算，其
      全處繼續率僅得百分之六十點零三七，亦未達兩造約定之百分之七十。況原告
      至八十八年三月為止之十三個月累積保費繼續率僅為百分之四十八點七八，並
      非原告陳稱其十三個月繼續率為百分之七十點七六（原告自八十八年一月至同
      年三月為止，十三個月累積保費繼續率分別為百分之五十一點六、百分之五十
      九以及百分之四十六點五）。
（六）原告既開立系爭本票預領獎金，按ＥＡ合約第二條第二項第（三）款約定，被
      告於原告之十三個月繼續率達百分之七十，或原告未達約定標準但清償預領獎
      金後，方須返還系爭本票於原告。況原告拒不清償其所預領之獎金，則被告依
      法行使系爭本票權利，並無不當之處。
（七）被告為釐清ＥＡ合約中疑義，曾於八十八年二月二十三日以（８８）業管函字
      第０二０號函附件一及附件二，特別針對所謂十三個月累積保費繼續率之計算
      方式作一詳細說明，其內容亦為原告所知悉。而該函解釋略為：因壽險實務上
      保費收取有期票等問題（即要保人有時會開立最長兩個月為期之支票充作保費
      ）之故，是被告為免衍生爭議以及保障簽約人員權利計，統一函示認定所謂「
      第十三個月累積保費繼續率」將於第十五個月出現，故再參照兩造ＥＡ合約中
      所謂「十三個月累積保費繼續率出現三個月後」之約定即知，應以第十五、第
      十六及第十七等三個月為所謂之觀察期。被告於訂立契約時即表示所謂「十三
      個月累積保費繼續率出現三個月」係以原告參與ＥＡ合約後之前三個月保險契
      約為基礎，以該三個月之首年度保費總額與續年度保費總額之比例，為ＥＡ合
      約之考核基準。易言之，「十三個月累積保費繼續率出現三個月」，係指原告
      參與ＥＡ合約後之首年度前三個月保險契約之十三個月累積保費繼續率而言，
      而非如原告所言以「首次十三個月累積保費繼續率出現後起算三個月」等情。
      是就原告情形而言，原告係於八十六年十一月二十六日加入ＥＡ合約，並於同
      月開始即有舉績新契約，則其第十三個月累積保費繼續率，應於第十五個月亦
      即八十八年一月出現，準此依約及上開函示之解釋即加觀察至第十七個月即八
      十八年三月結束，而非如原告起訴所指者。
（八）原告主張第0000000000號保險契約之復效應追溯並納入繼續率之考核等語。惟
      該保約係原告於八十八年四月三十日補繳續期保費始生復效效力，是依ＥＡ合
      約附件二之說明，端視該保件是否在ＥＡ合約約定之觀察期間內復效而定。而
      原告依約繼續率觀察期乃起自八十八年一月而迄於同年三月截止已如前述，是
      依上開保約之復效因不在原告十三個月累積保費繼續率觀察期內復效，依約即
      不得納入累積保費繼續率之計算。且該保險契約應為要保人於八十八年四月七
      日與被告合意於第二年變更部分契約內容，而非如原告所述屬「契約撤銷」（
      契撤），該契約之變更既無溯及效力，則依計算標準可知，此份保險契約仍應
      以首年度所繳之保費為計算基準。
（九）被告訂定ＥＡ合約之宗旨，乃為提升行銷同仁之契約本質（是以十三個月累積
      保費繼續率必須達到百分之七十之標準作為契約品質良宥考核之基準），故主
      要目的除為提升對保戶之服務品質、以維保戶權益外，最重要目的則莫過於培
      養優秀行銷幹部及人員，且希望ＥＡ人員能盡到照顧保戶之目的，在十三個月
      之間讓百分之七十的保戶能繼續承保，而非至十三個月後，由ＥＡ人員事後招
      攬保戶以達繼續率標準，而領取繼續率獎金。是ＥＡ合約所謂「十三個月累積
      保費繼續率」，乃壽險實務上既有之專用名詞，並非被告所獨創。至其各項考
      核標準諸如：百分之七十、觀察期三個月等，已是財政部考核各家壽險公司之
      最低標準，其它壽險同業中甚至有以更高標準：如累積保費繼續率須達百分之
      八十作為考核其所屬業務人員之標準。相形之下原告基於自由意志與被告簽訂
      ＥＡ合約，被告實已善盡保障簽約人員權利之義務，並不因該系爭ＥＡ合約乃
      定型化契約而有違契約自由之當事人平等原則等情事發生。
（十）兩造間除系爭ＥＡ合約外，尚有僱傭契約存在，是被告於八十八年五月後，仍
      繼續核發原告薪資，乃係基於僱傭契約之約定而履行契約上給付之義務，並非
      原告所稱被告乃繼續履行ＥＡ合約上之給付義務云云，故被告繼續給付原告薪
      資與本事件無涉。
（十一）原告對考核期有誤解，所謂考核期三個月是考核組織人力及業績條件，考核期
      是由有業績當月開始計算，包含當月在內計算三個月，因為原告在八十六年十
      一月簽約當月即有業績，並領取被告公司保障薪差額，所以考核期由八十六年
      十一月開始起算三個月。所謂十三個月累積保費繼續率出現三個月，故十三個
      月由八十六年十一月起算至八十七年十一月，故首次第十三個月保費繼續率在
      八十七年十一月出現，因考量至期票繳納保費問題，故放寬至第十五個月至第
      十七個月為觀察期，即八十八年一月至三月，此三個月即是觀察期。
（十二）「契撤」是指保險期間到期後保戶沒有再續約的情形，沒有續期繳納保費，契
      撤的案件不會列入繼續率的統計樣本中。另放棄ＥＡ保障薪聲明書，是考核標
      準內容之變更，即不再考核組織人力，與繼續率之計算無關。
三、證據：提出中興人壽本職紀錄資料查詢表、中興人壽繼續率提升專案合約書、業
    務薪津明細表、給付明細表、中興人壽ＥＡ單位繼續率查詢表、被告公司執照及
    營利事業登記證、被告公司（８８）業管函字第０二０號函附件一及附件二、被
    告公司收費準則節錄、原告繼續率計算簡表、系爭ＥＡ合約書附件二。
    理      由
一、原告起訴主張其於八十六年十一月二十六日加入被告繼續率提升專案，簽訂ＥＡ
    合約，為領取保障新差額，乃開立系爭本票交付被告，依照兩造約定，原告之十
    三個月累積保費繼續率出現三個月後，如繼續率高於百分之七十，則被告應退還
    原告所簽發之系爭本票。在繼續率計算中，其中有保單號碼0000000000（保費十
    二萬九千一百六十二元）、0000000000（保費十一萬四千八百八十元及五千四百
    五十元）、0000000000（保費六萬零六百十元及二千九百七十二元），已於八十
    八年四月三十日前辦理復效繳費完畢，卻未計入續期保費，依照約定「十三個月
    累積保費繼續率出現三個月後」，可知八十八年一月出現之繼續率應觀察至三個
    月後即八十八年四月，故八十八年四月三十日前復效之契約保費應計入續期保費
    中計算十三個月繼續率。另有保單號碼0000000000（保費二萬八千二百元及四千
    七百零八元及二萬八千一百元），其中保費二萬八千一百元已於八十八年一月辦
    理「契撤」經被告同意，且其他兩項保費二萬八千二百元及四千七百零八元亦已
    繳納完畢。因之，該二萬八千一百元應自八十八年一月之新契約保費中扣除之。
    故十三個月繼續率計算結果，原告繼續率為百分之七十點七六。另原告迄今仍受
    僱於被告，惟自八十八年五月二十日起至八十九年六月十五日止，薪資共遭被告
    扣除三十三萬九千五百零七元，被告自應返還原告。又依照ＥＡ合約約定，被告
    尚應發放原告繼續率特別獎金依處經理第一年為四十萬元金額之百分之八十計算
    即三十二萬元。為此爰依兩造ＥＡ合約之法律關係，起訴請求確認被告持有由原
    告簽發如附表所示之本票債權不存在，另被告應返還原告已扣除之新資共計三十
    三萬九千五百零七元，且被告應給付原告第一年繼續率獎金三十二萬元。
二、被告則以：兩造固有簽訂ＥＡ合約，然此並非僱傭契約之一部分。而自八十六年
    十二月至八七年十二月止，原告共預領保障薪差額四十三萬三千一百九十四元，
    及薪資四十三萬六千二百七十九元。又原告係於八十六年十一月二十六日加入Ｅ
    Ａ合約，並於同月開始即有舉績新契約，則其第十三個月累積保費繼續率，應於
    第十五個月亦即八十八年一月出現，準此加觀察至第十七個月即八十八年三月結
    束，而非如原告起訴所言。今原告至八十八年三月為止之十三個月累積保費繼續
    率僅為百分之四十八點七八，低於百分之七十，依ＥＡ合約第二條第二項第（三
    ）款第（１）目約定，原告應將已領取之保障薪差額全數返還，俟其返還全數差
    額後再由被告退還系爭保障薪本票予原告；惟原告拒不清償其所預領之獎金，則
    被告依法行使系爭本票權利，並無不當之處等語，資為抗辯。
三、原告主張其於八十六年十一月二十六日加入被告繼續率提升專案，簽訂ＥＡ合約
    ，為領取保障新差額，乃開立系爭本票交付被告，依照兩造約定，原告之十三個
    月累積保費繼續率出現三個月後，如繼續率高於百分之七十，則被告應退還原告
    所簽發之系爭本票。又其中保單號碼0000000000（保費十二萬九千一百六十二元
    ）、0000000000（保費十一萬四千八百八十元及五千四百五十元）、0000000000
    （保費六萬零六百十元及二千九百七十二元），已於八十八年四月三十日前辦理
    復效繳費完畢，另有保單號碼0000000000（保費二萬八千二百元及四千七百零八
    元及二萬八千一百元），其中保費二萬八千一百元已於八十八年一月辦理「契撤
    」經被告同意，且其他兩項保費二萬八千二百元及四千七百零八元亦已繳納完畢
    等事實，業有兩造提出之中興人壽繼續率提升專案合約書在卷足憑，而被告對於
    原告上開主張之事實，及在八十八年四月前有前述保單號碼辦理復效繳費完畢等
    情俱不爭執，自堪信為真實。
四、被告原名稱為「中興人壽保險股份有限公司」，嗣於訴訟中即八十九年二月十九
    日更名為「遠雄人壽保險事業股份有限公司，有公司變更登記事項卡足參，並為
    兩造所不爭者，是法人格仍同一，前述ＥＡ合約之權利義務關係，仍存在於兩造
    之間，兩造均應受該合約約定拘束，首堪認定。
五、原告陳稱：其於八十六年十一月二十六日簽訂ＥＡ合約後，於同月底即開始上班
    作業，而有舉績新契約（即有招攬保戶成立保險契約之業績），繼續率應於八十
    七年十一月底出現，而非如被告所言之於八十七年十二月底出現；又考核期三個
    月（八十七年十一月至八十八年一月）後加觀察期三個月（八十八年二月至同年
    四月），可知八十八年四月復效之契約應計入繼續率計算等情，且提出ＥＡ單位
    繼續率查詢、林淑娟存摺、被告收費流程為據。被告雖自認原告確係於八十六年
    十一月二十六日加入ＥＡ合約，並於同月開始即有舉績新契約，然辯稱：原告第
    十三個月累積保費繼續率，應於第十五個月亦即八十八年一月出現，依兩造約定
    加觀察期至第十七個月即八十八年三月結束，故八十八年四月復效之契約並不計
    入繼續率計算等語。經查：
  （一）原告與被告簽訂ＥＡ合約時，任職單位為被告公司「南五通訊處」，核定之
        職級為「處經理」，迄八十八年五月一日方改隸並改任為「南一通訊處區經
        理」等節，為兩造所不爭，並有被告提出之中興人壽本職紀錄資料查詢表、
        中興人壽繼續率提升專案合約書在卷可查。
  （二）兩造於ＥＡ合約第一頁第二條約定，按原告核定之職級，每月保障薪為七萬
        元，給付期間為十八個月，考核標準之業績條件係以全處業績及該通訊處組
        單位責任額為基礎，十三個月累積保費繼續率全通訊處須達百分之七十，並
        非以原告個人為基準計算繼續率之情，兩造對此均不爭執。
  （三）ＥＡ合約第二頁（三）(1)則約定：「於報聘時及乙方（即原告）每次考核期
        前以開立本票的方式（本票金額為乙方所核定職級之保障薪額度×乙方職級
        之考核期月數），按月領取每階段考核期之保障薪差額。俟乙方之十三個月
        累積保費繼續率出現三個月後，如繼續率高於百分之七十，則甲方（即被告
        ）退還乙方所開出之所有保障薪本票，並繼續核發保障薪差額（往後乙方即
        不必再開本票）。如乙方之十三個月累積保費繼續率低於百分之七十，則乙
        方應將已領取之保障薪差額全數返還，甲方俟乙方返還全數差額後再退還乙
        方所開出之所有保障薪本票。」等語。又被告陳稱：原告自八十六年十二月
        至八十七年十二月止，已依上述約定預領保障薪差額四十三萬三千一百九十
        四元，被告並依兩造僱傭契約支付原告薪資四十三萬六千二百七十九元乙節
        ，亦有業務薪津明細表、給付明細表足參，復為原告所不爭執，自堪信被告
        此部分所陳者為可採。
  （四）又自ＥＡ合約第六頁（三）所述：「本專案所稱之繼續率，為乙方加入本專
        案後所招攬保單之十三個月及二十五個月累積保費繼續率，（乙方如為甲方
        現有同仁加入本專案者，則以其自八十六年度第六工作月起所招攬之保單為
        計算基礎之始期）；第一年度之十三個月及第二年度二十五個月累積保費繼
        續率之出現期須至少有三個月，觀察至有三個月繼續率時，在依上表標準核
        發繼續率特別獎金予乙方；累積保費繼續率最長以觀察十二個月為計算基礎
        。（繼續率之計算作業方式如附件說明）」，並參照ＥＡ合約第二十一頁附
        件二「ＥＡ專案繼續率作業方式」中「二、ＥＡ專案繼續率作業方式１、繼
        續率的計算方式：（Ａ）每月份之繼續率皆以『生效日』在該『統計年月』
        之所有壽險主附約為統計樣本，『生效日』係指新契約之投保始期、保全附
        加附約件之生效日；『統計年月』係指曆月非工作月（為每月之一日至當月
        月底）。（Ｂ）死亡、全殘、解除契約、契撤件不列入繼續率統計樣本中。
        ：：：通訊處繼續率係依保單招攬當時月份之處所轄人員的『第十三個月累
        積保費繼續率』及『第二十五個月累積保費繼續率』。」、「（第二十二頁
        ）範例：『契約轉換、第十三個月累積保費繼續率計算方式』：某業務員自
        八十六年六月進入中興人壽ＥＡ專案，同時於八十六年六月、八十六年七月
        、八十六年八月各舉績一件新契約，年繳化保費為二百元、二千元及二萬元
        ，到了計算第十三個月保費繼續率時，八十六年六月、八十六年七月及八十
        六年八月的契約年繳化保費分別為二百元、一千元及零元，則所計算出之第
        十三個月保費繼續率分別為百分之百、百分之五十及百分之零，而第十三個
        月累積保費繼續率為百分之五點四一（亦即，為（200+2000+20000）÷（
        200+1000+0）×100﹪＝5.41﹪）：：：」等計算方式，以上可知所謂第十
        三個月保費繼續率，係自原告有舉績新契約之當月起算至第十三個月，以舉
        績當月與第十三個月該新契約仍續繳之保費數額為統計繼續率之基準，依此
        得出即為該月舉績之新契約之第十三個月繼續率。例如，八十六年六月舉績
        之新契約，計算該月份第十三個月保費繼續率，則係以八十七年六月時，該
        等新契約仍續繳之年保費為計算依據，而得出此月份新契約之第十三個月保
        費繼續率。
  （五）被告另陳稱：其為釐清ＥＡ合約中疑義，曾於八十八年二月二十三日以（８
        ８）業管函字第０二０號函附件一及附件二，特別針對所謂十三個月累積保
        費繼續率之計算方式作一詳細說明，其內容亦為原告所知悉。而該函解釋略
        為：因壽險實務上保費收取有期票等問題（即要保人有時會開立最長兩個月
        為期之支票充作保費）之故，是被告為免衍生爭議以及保障簽約人員權利計
        ，統一函示認定所謂「第十三個月累積保費繼續率」將於第十五個月出現，
        故再參照兩造ＥＡ合約中所謂「十三個月累積保費繼續率出現三個月後」之
        約定即知，應以第十五、第十六及第十七等三個月為所謂之觀察期等語，則
        有被告公司（８８）業管函字第０二０號函附件一及附件二在卷足查。原告
        對於此則陳述稱：該函說明五：「ＥＡ人員：：：如未於第十三個月累積保
        費繼續率出現加觀察三個月即離職：：：應立即償還：：：」，此為被告考
        核ＥＡ人員之依據，需繼續率出現後再加觀察三個月；同理繼續率之計算亦
        應加觀察三個月等語。兩造對於保險契約要保人常以期票繳納保費，故被告
        就此因期票問題而認定所謂第十三個月累積保費繼續率將於第十五個月出現
        乙節，並無爭執，且有被告公司收費準則節錄可按，自堪認定。
  （六）據此，依前開（四）、（五）之說明，兩造對於原告在八十六年十一月二十
        六日簽訂ＥＡ合約之當月，亦即八十六年十一月即有舉績新契約之事實，均
        不爭執，是原告所轄南五通訊處首次第十三個月保費繼續率，確於八十七年
        十一月出現，原依ＥＡ合約第二頁（三）(1)之約定，所謂第十三個月累積保
        費繼續率出現三個月，應指八十七年十一月、八十七年十二月、八十八年一
        月；但因嗣後兩造考量到要保人有以最長二個月期票支付保費之情事，而以
        第十五個月為首次第十三個月保費繼續率出現時期。次照前述ＥＡ合約第二
        頁（三）(1)之約定，「第十三個月累積保費繼續率出現三個月」則為八十八
        年一月、八十八年二月、八十八年三月，觀察期仍為三個月無疑。原告謂所
        謂第十三個月累積保費繼續率出現三個月應以八十八年二月至八十八年四月
        為基準，即屬無據。是倘此三個月，原告第十三個月累積保費繼續率高於百
        分之七十，依兩造約定，被告即須返還系爭本票予原告，且不得向原告取回
        前所領取之保障薪差額，並須給付原告繼續率特別獎金。
六、就原告第十三個月累積保費繼續率是否高於百分之七十，說明如下：
  （一）原告主張保單號碼0000000000、0000000000、0000000000，已於八十八年四
        月三十日前辦理復效繳費完畢，應計入續期保費中計算十三個月繼續率。另
        有保單號碼0000000000（保費二萬八千二百元及四千七百零八元及二萬八千
        一百元），其中保費二萬八千一百元已於八十八年一月辦理「契撤」經被告
        同意，且其他兩項保費二萬八千二百元及四千七百零八元亦已繳納完畢。「
        契撤」依ＥＡ合約約定，並不列入繼續率統計樣本中，因之，該二萬八千一
        百元應自八十八年一月之新契約保費中扣除之等情，雖有ＥＡ單位繼續率查
        詢可憑；且被告對於此等保單號碼之保費係在八十八年四月底前繳納亦為自
        認，並兩造對於保單號碼0000000000其中保費二萬八千一百元已於八十八年
        一月辦理「契撤」經被告同意，而契撤案件不列入繼續率統計樣本中等情，
        亦無爭執。然則，原告第十三個月累積保費繼續率應算至八十八年三月止，
        業如前述，故前述保單固於八十八年四月已辦理復效，然此部分保費金額實
        不應列入繼續率統計樣本中；因而原告此部分主張應將八十八年四月復效保
        單納入繼續率統計樣本，即不可採。
  （二）原告於八十八年一月、八十八年二月、八十八年三月新契約保費及續期保費
        金額，有中興人壽ＥＡ單位繼續率查詢表足參，原告對該查詢表內容之真正
        ，亦已於本院言詞辯論期日自認無訛。是以，原告第十三個月累積保費繼續
        率應為百分之四十八點七八（細目如左列附表所示），低於百分之七十。
~f0;
~t48;
┌───────┬─────────┬────────┬─────────┐
│年          月│新契約保費        │續期保費        │十三個月繼續率    │
│              │                  │                │                  │
├───────┼─────────┼────────┼─────────┤
│八十七年十一月│十萬三千四百八十二│五萬三千三百七十│百分之五十一點六  │
│              │元                │六元            │                  │
├───────┼─────────┼────────┼─────────┤
│八十七年十二月│二十三萬六千八百四│十三萬九千八百四│百分之五十九      │
│              │十七元            │十一元          │                  │
├───────┼─────────┼────────┼─────────┤
│八十八年一月  │一百十七萬四千八百│五十四萬五千九百│百分之四十六點五  │
│              │六十五元          │二十三元        │                  │
├───────┼─────────┼────────┼─────────┤
│總計          │一百五十一萬五千一│七十三萬九千一百│百分之四十八點七八│
│              │百九十四元        │四十元          │                  │
└───────┴─────────┴────────┴─────────┘
  （三）原告之第十三個月累積保費繼續率既低於百分之七十，依約定即應將已領取
        之保障薪差額全數返還，俟原告返還全數差額後，被告方須退還系爭本票交
        予原告。如前所載，原告自八十六年十二月至八十七年十二月止，已預領保
        障薪差額四十三萬三千一百九十四元。又原告主張自八十八年五月二十日起
        至八十九年六月十五日止，其薪資已遭被告扣除三十三萬九千五百零七元，
        此為被告所不爭。據此，原告須再退還之保障薪差額僅餘九萬三千六百八十
        七元，洵堪認定。而被告持有由原告簽發之系爭本票債權，亦僅尚有九萬三
        千六百八十七元未清償，是原告請求確認被告對原告之本票債權在七十四萬
        六千三百十三元之範圍內不存在，為有理由。而其訴之聲明第二項請求被告
        返還所扣領之保障薪差額三十三萬九千五百零七元，則因原告依約本負有返
        還預領保障薪差額之義務，故即無理由。
七、原告另主張依照ＥＡ合約第六頁（二）(1)約定，若原告十三個月累積保費繼續率
    小於百分之八十，但大於等於百分之七十，則繼續率特別獎金依處經理第一年為
    四十萬元金額之百分之八十發放，故被告應於八十八年五月二十日發放原告第一
    年之繼續率獎金三十二萬元等情。惟原告得請求被告給付繼續率特別獎金須原告
    之十三個月累積保費繼續率大於百分之七十方可，茲既其繼續率小於百分之七十
    ，自無從請求被告給付繼續率特別獎金，故此部分請求不應准許，應予駁回。
八、綜上所述，原告本於ＥＡ合約之法律關係請求確認被告持有由原告簽發如附表所
    示之本票債權於七十四萬六千三百十三元之範圍內不存在，為有理由，應予准許
    。至超逾部分，及原告請求被告給付已扣之薪資三十三萬九千五百零七元、繼續
    率特別獎金三十二萬元，因原告之繼續率低於百分之七十，無從准許，應予駁回
    。
九、因本件事證已臻明確，兩造其餘主張陳述及所提之證據，均毋庸再予審酌。另被
    告提出之放棄ＥＡ保障薪聲明書，因屬考核標準內容之變更，即不再考核組織人
    力，與繼續率之計算無關，兩造對此俱不爭執，是亦無庸論斷，均附此敘明。
十、結論：
    原告之訴為一部有理由，一部無理由，依民事訴訟法第七十九條但書，判決如主
    文。
中      華      民      國    八十九    年      八      月    二十四    日
                                        勞工法庭法    官  賴錦華
右為正本係照原本作成
如對本判決上訴，須於判決送達後廿日內向本院提出上訴狀
中      華      民      國    八十九    年      八      月    二十五    日
                                              法院書記官  張汝琪
~F0;
~T48;
┌──────────────────────────────────────────────────────┐
│附表：                                                                             八十九年度勞訴字第八號   │
├─┬─────────┬─────────┬───────────┬────────┬────────┬──┤
│編│  發    票    人  │發      票      日│到        期        日│ 票  面  金  額 │受    款      人│備考│
│號│                  │（民          國）│（民              國）│   （新台幣）   │                │    │
├─┼─────────┼─────────┼───────────┼────────┼────────┼──┤
│１│甲○○            │八十六年十一月二十│未                 載 │四十二萬元      │中興人壽保險股份│    │
│  │                  │六日              │                      │                │有限公司        │    │
├─┼─────────┼─────────┼───────────┼────────┼────────┼──┤
│２│甲○○            │八十七年六月一日  │未                 載 │四十二萬元      │中興人壽保險股份│    │
│  │                  │                  │                      │                │有限公司        │    │
└─┴─────────┴─────────┴───────────┴────────┴────────┴──┘


司法院資訊處製作；財團法人民間司法改革基金會備份。
